【裁判字號】    95,上訴,1371
【裁判日期】    950810
【裁判案由】    毒品危害防制條例等
【裁判全文】
臺灣高等法院臺中分院刑事判決        95年度上訴字第1371號
上  訴  人  臺灣苗栗地方法院檢察署檢察官
上  訴  人
即  被  告  甲○○
上列上訴人等因被告違反毒品危害防制條例等案件，不服臺灣苗
栗地方法院95年度訴字第65號中華民國 95年4月20日第一審判決
（起訴案號：臺灣苗栗地方法院檢察署 95年度毒偵字第146號、
移送併案審理案號：臺灣苗栗地方法院檢察署 95年度偵字第686
號），提起上訴，本院判決如下：
    主    文
原判決撤銷。
甲○○連續施用第一級毒品，累犯，處有期徒刑拾月，海洛因壹
小包（淨重零點柒貳公克、空包裝零點貳貳公克）沒收銷燬、注
射針筒支、夾鏈袋柒拾個均沒收。又連續施用第二級毒品，累
犯，處有期徒刑拾月，吸食器貳組，沒收。又收受贓物，累犯，
處有期徒刑伍月。應執行有期徒刑壹年拾月，海洛因壹小包（淨
重零點柒貳公克、空包裝零點貳貳公克），沒收銷燬、注射針筒
支、夾鏈袋柒拾個、吸食器貳組，均沒收。
    犯罪事實
一、甲○○於民國（下同）89年間，因竊盜案件，為本院判處有
    期徒刑1年2月確定。同年間因傷害、毀損案件，為臺灣苗栗
    地方法院分別判處有期徒刑4月及拘役 50日確定。嗣上開竊
    盜及傷害二罪經本院定合併應其執行刑為有期徒刑1年4月確
    定。90年間，又因贓物案件，為臺灣苗栗地方法院判處有期
    徒刑3月確定。再於 91年間，又因毒品危害防制條例案件，
    為臺灣苗栗地方法院分別判處有期徒刑7月、有期徒刑7月各
    一次，應執行有期徒刑 1年確定。其間因施用毒品案件經法
    院裁定強制戒治，而於 91年3月7日至8月27日間轉至臺灣臺
    中戒治所執行強制戒治，嗣因停止強制戒治處分出所，仍接
    續執行徒刑，至92年3月6日強制戒治期滿，且於 92年8月27
    日經縮短刑期假釋，至 93年8月11日縮刑期滿執行完畢，猶
    不知悔改，竟基於施用第一級毒品之概括犯意，自94年10月
    25日起，至95年1月18日下午3時許止，在苗栗縣苗栗市○○
    路1138巷26號7樓友人住處及苗栗縣後龍鎮大庄里5鄰11之 5
    號2樓203室租屋處等地，連續以針筒注射方式施用第一級毒
    品海洛因多次，平均每2天施用1次，施用第一級毒品海洛因
    多次；另基於施用第二級毒品之概括犯意，自94年10月25日
    起，至95年1月17日晚上7時許止，在上述苗栗縣苗栗市○○
    路1138巷26號7樓友人住處及苗栗縣後龍鎮大庄里5鄰11之 5
    號2樓203室租屋處等地，連續以將甲基安非他命置於吸食器
    上加熱，再以口鼻吸食其煙霧之式，連續施用第二級毒品甲
    基安非他命多次，也是平均每2天施用1次，經警於95年1月9
    日19時許，在苗栗縣後龍鎮大庄里5鄰11之5號2樓203室甲○
    ○租屋處查獲，並扣得甲○○施用海洛因之注射針筒 2支及
    施用甲基安非他命用之吸食器 1組。甲○○又基於收受贓物
    之故意，於95年1月18日下午3時許，在苗栗縣後龍鎮內，明
    知周志龍（另經臺灣苗栗地方法院檢察署發佈通緝）所交付
    之牌號2126-HK號自用小客車（含鑰匙1支），係來源不明之
    失竊贓車（車主登記為「陳秋蘭」，管領人為羅紹銘，該車
    於95年1 月16日下午2時許，在新竹縣湖口鄉○○村○○○街
    失竊，鑰匙1支則為羅紹銘所有牌號LY-8782號自用小客車之
    鑰匙，該鑰匙於95年1月14日下午3時許，在新竹縣湖口鄉○
    ○村○○○街遭竊） ，竟予收受留供己使用，並載同黃美珍
    （另由臺灣苗栗地方法院檢察署檢察官偵辦）至苗栗縣苗栗
    市○○路1138巷26號7樓黃旻浩 （另案由臺灣苗栗地方法院
    檢察署檢察官偵辦）住處訪友，而於95年1月18日下午4時許
    ，為警於該址逮捕通緝犯王裕榮（另案由臺灣苗栗地方法院
    檢察署檢察官偵辦）時，查獲上述贓車1部、鑰匙1支及海洛
    因1小包 （淨重○點七二公克、空包裝○點二二公克）暨其
    所有供施用海洛因所用的注射針筒 1支、供施用安非他命所
    用的吸食器1組及預備供裝海洛因外出施用的夾鏈袋 70個。
二、案經苗栗縣警察局竹南分局報告臺灣苗栗地方法院檢察署檢
    察官偵查起訴暨移送併案審理。
    理    由
一、上訴人即被告（以下簡稱被告）甲○○，經本院合法傳喚，
    雖未於本院審理期日到庭，惟查：、上開被告施用第一級
    毒品及施用第二級毒品之事實，業據被告於警詢、偵查、原
    審及本院準備程序時坦承不諱，復有有注射針筒 3支、吸食
    器2組、夾鏈袋 70個、中山醫學大學附設醫院藥物濫用檢測
    中心流水號 0000000號檢驗結果報告、中山醫學大學附設醫
    院藥物濫用檢測中心流水號 0000000號檢驗結果報告、苗栗
    縣警察局刑警大隊查獲毒品初步鑑驗報告單、法務部調查局
    調科字第 990001449號鑑定通知書各一份以及臺灣高等法院
    被告全國前案紀錄表各一份在卷可稽，被告右揭施用第一級
    毒品及第二級毒品犯行，均堪認定，應予依法論科。、另
    上開被告收受贓物部分，被告雖於本院準備程序坦承有收受
    周志龍所交付之車牌碼號 2126-HK號自用小客車，惟矢口否
    認涉有收受贓物犯行，辯稱：「我是向我表弟借的，我不知
    情」云云，惟查：上開車牌碼號 2126-HK號自用小客車確係
    失竊之車輛車主為陳秋蘭，失竊後由羅紹銘前往報案，另鑰
    匙1支，係羅紹銘所有於 95年1月14日下午3時許，在新竹縣
    湖口鄉○○村○○ ○街遭竊，分據羅紹銘及其配偶陳佩璇指
    述明確 （見臺灣苗栗地方法院檢察署95年度偵字第579號卷
    第27頁至第31頁），復有汽車遺失尋獲電腦資料一份在卷可
    稽（同上偵查卷第77頁） ，而該車牌碼號2126-HK號自用小
    客車確係由周志龍交付被告，復據羅紹銘及黃美珍指述明確
    （見同上偵查卷第60頁至第63頁） ，且有查獲之鑰匙1支之
    領據1紙、查獲贓車1部之領據1紙、查獲之贓車車況照片 10
    張附卷可憑，且被告於偵查及原審中均已認罪（見同上偵查
    卷第91頁及原審卷第72頁），被告嗣辯稱：不知係贓物云云
    ，顯非可採，本部分被告贓物犯行，已臻明確，應依法論科
    。
二、核被告所為係犯毒品危害防制條例第10條第1項、第2項施用
    第一級毒品罪及施用第二級毒品罪以及刑法第349條第1項之
    收受贓物罪。又被告行為後，刑法第56條關於連續犯之規定
    於94年1月7日修正刪除，於94年2月2日公布，並於95年7月1
    日施行，被告犯後刑法第56條之規定於95年7月1日刪除，而
    本件被告於舊法時期所犯之數次施用第一級毒品罪及施用第
    二級毒品罪，依修正施行前刑法第56條之規定，應依連續犯
    論以一罪，並得加重其刑至二分之一；而依修正施行後之刑
    法，並無連續犯之規定，且依新法應各別多次論斷之結果（
    即數罪併罰），其刑度顯較修正前應依刑法第56條之規定以
    一連續施用第一級毒品罪及施用第二級毒品罪為重，經比較
    新舊法結果，應依刑法第2條第1項之規定，以被告行為時之
    規定較有利於被告，自應依刑法第2條第1項，適用修正施行
    前之刑法第56條規定，論以連續施用第一級毒品罪及施用第
    二級毒品罪，附此敘明。被告所犯上開施用第一級毒品罪、
    施用第二級毒品罪及收受贓物三罪，犯意各別，應予分論併
    罰。移送併案審理之臺灣苗栗地方法院檢察署95年度偵字第
    686號案所示被告自 94年10月25日起至同年11月間施用第級
    一毒品及第二級毒品犯行，雖未經起訴，惟與被告起訴之施
    用第一級毒品及第二級毒品犯行，有連續犯之裁判上一罪關
    係，為起訴效力所及，本院自得併予審理。原審判決認被告
    罪證明確予以論罪科刑，固非無見，惟、原審未及審酌上
    開移送併案審理之臺灣苗栗地方法院檢察署95年度偵字第68
    6號案所示被告未經起訴之自 94年10日起至同年11月間之施
    用第級一毒品及第二級毒品犯行，尚有未洽。、扣案海洛
    因壹小包經鑑驗結果淨重零點柒貳公克、空包裝零點貳貳公
    克，原審認定海洛因壹小包（含袋重約零點玖公克），與事
    實不符。、車牌號碼 2126-HK號自用小客車車主登記為「
    陳秋蘭」，起訴書載為「陳佩璇」，原審未予更正，亦有未
    洽。檢察官上開主張原審判決未及審酌併案之臺灣苗栗地方
    法院檢察署 95年度偵字第686號案所示被告未經起訴之施用
    第一級毒品及施用第二級毒品犯行，指摘原審判決不當，即
    有理由，被告雖就原審判決關於其施用第一級毒品及施用第
    二級毒品部分具狀上訴，惟未具體指明有何不服的理由，且
    於本院準備程序亦未陳述有何具體不服之理由，僅就原審判
    決關於其收受贓物部分否認收受贓物，指摘原審判決不當，
    惟有關被告確有收受贓物犯行，業經本院詳細認定如前，是
    被告上開上訴顯均無理由，惟原審判決既有上開可議之處，
    自應由本院將原審判決撤銷改判。爰審酌被告已有如犯罪事
    實欄的紀錄，復經過觀察、勒戒，及強制戒治，均無法戒除
    對毒品的依賴，是審酌被告施用的時間、所生危害、收受贓
    物的價值及危害暨於審理中坦白認罪，節省不必要的調查資
    源，及施用毒品係自戕行為等一切情況，認檢察官就施用第
    一級毒品及第二級毒品毒品均求處有期徒刑1年，收受贓物
    部分求處有期徒刑5月，本院就施用毒品部分之求刑稍嫌過
    重，而略為調減，分別量處如主文第2項所示之刑，而被告
    行為後，刑法第51條第5款已於94年1月7日修正，於94年2月
    2 日公布，並於95年7月1日施行，就數罪併罰定其應執行者
    : 「宣告多數有期徒刑者，於各刑中之最長期以上，各刑合
    併之刑期以下，定其刑期。但不得逾30年。」，與舊法規定
    之數罪併罰定其應執行者: 「宣告多數有期徒刑者，於各刑
    中之最長期以上，各刑合併之刑期以下，定其刑期。但不得
    逾20年。」之規定相較，自以舊法規定之定應執行刑之上限
    為20年對行為人較為有利，此為影響行為人刑罰之法律效果
    ，是被告行為後法律已有所變更，經比較新舊刑法第51條第
    5款之規定，應依刑法第2條第1項之規定，適用最有利於行
    為人之舊法，而定其應執行之刑。扣案海洛因壹小包（淨重
    零點柒貳公克、空包裝零點貳貳公克），及空包裝與毒品無
    從析離，均屬第一級毒品，應依毒品危害防制條例第18條第
    1項前段之規定沒收銷燬，扣案注射針筒支、夾鏈袋柒拾
    個分別係供被告施用第一級毒品以及被告準備裝施用第一級
    毒品所用之物，吸食器貳組係供被告施用第二級毒品安非他
    命所用，均據被告供明卷，均應依刑法第38條第1項第2款之
    規定沒收。
三、被告經合法傳喚，無正當理由，未於本院審判期日到庭，爰
    不待其陳述，逕行判決。
四、據上論斷，應依刑事訴訟法第371條、第369條第1項前段 、
    第364條、第299條第1項前段、毒品危害防制條例第10條第1
    項、第2項、第18條第1項前段，刑法第11條、第2條第1項、
    修正前刑法第56條、刑法第349條第1項、第47條、修正前刑
    法第51條第5款、第38條第1項第2款。
本案經檢察官乙○○到庭執行職務。
中    華    民    國    95    年    8     月    10    日
              刑事第三庭  審判長法  官  王  增  瑜
                                法  官  陳  欣  安
                                法  官  胡  忠  文
上列正本證明與原本無異。
施用第一級毒品部分，得上訴。
施用第二級毒品及收受贓物部分不得上訴。
如不服本判決應於收受送達後十日內向本院提出上訴書狀，其未
敘述上訴之理由者並得於提起上訴後十日內向本院補提理由書（
均須按他造當事人之人數附繕本）。
                                書記官  陳  麗  玉
中    華    民    國    95    年    8    月    11     日
附記論罪之法條全文：
毒品危害防制條例第10條：
施用第一級毒品者，處6月以上5年以下有期徒刑。
施用第二級毒品者，處3年以下有期徒刑。
刑法第349條：
收受贓物者，處3年以下有期徒刑、拘役或500元以下罰金。
搬運、寄藏、故買贓物或為牙保者，處5年以下有期徒刑、拘役
或科或併科1,000元以下罰金。
因贓物變得之財物，以贓物論。
                                                      Ｒ


司法院資訊處製作；財團法人民間司法改革基金會備份。
